【裁判字號】    89,易,1815
【裁判日期】    891030
【裁判案由】    竊盜
【裁判全文】
台灣台中地方法院刑事判決                        八十九年度易字第一八一五號
    公  訴  人  台灣台中地方法院檢察署檢察官
    被      告  丁○○
    選任辯護人  陳呈雲
右列被告因竊盜案件，經檢察官提起公訴（八十九年度偵字第四五六七號），本院判
決如左：
    主  文
丁○○無罪。
    理  由
一、公訴意旨係以：被告丁○○係設於台中縣梧棲鎮○○路○段四八０號「皇昇交通
    股份有限公司」、「永升交通事業有限公司」、「永昇交通有限公司」之經理（
    負責人為其母戊○○），因見代他人處理廢棄物之費用可觀，乃基於共同意圖為
    自己不法所有之犯意聯絡，透過陳富之介紹，於八十七年十月二十日，與辛○○
    、己○○接洽，以每年新台幣（下同）十六萬元之租金，承租辛○○、己○○所
    有坐落於台中縣龍井鄉○○段一六九四、一六九四之一、一六九四之二及一七五
    三號等四筆土地，其中雙方並於土地租賃契約中約定：被告承租上開土地係作為
    堆置細砂之用，其使用用途如有變更，應事先徵得地主辛○○、己○○之同意，
    且不得非法使用，然嗣後被告卻與其母戊○○以六十萬元之代價，僱請駕駛挖土
    機之乙○○及丙○○兄弟二人，由丙○○自八十八年四月一日起至同年四月二十
    六日前某日止，未經出租人辛○○、己○○二人之同意，連續駕駛挖土機至上開
    四筆土地上盜挖，共竊得土方約五百坪轉售他人，並將該處有償提供他人回填堆
    置廢棄物得利，嗣於八十八年四月二十六日下午，適陳棋水駕駛車號ＳＣ─五四
    二號貨車，在該處堆置永隆五金製造廠股份有限公司之事業廢棄物時，為警場查
    獲，因認被告涉有刑法第三百二十條第一項之竊盜罪嫌。
二、按犯罪事實應依證據認定之，無證據不得推定其犯罪事實；不能證明被告犯罪者
    ，應諭知無罪之判決；刑事訴訟法第一百五十四條、第三百零一條第一項分別定
    有明文。又按認定不利於被告之事實，須依積極證據，苟積極證據不足為不利於
    被告事實之認定時，即應為有利於被告之認定，更不必有何有利之證據。另按事
    實之認定，應憑證據，如未能發現相當證據，或證據不足以證明，自不能以推測
    或擬制之方法，以為裁判基礎。復按認定犯罪事實所憑之證據，雖不以直接證據
    為限，間接證據亦包括在內；然而無論直接或間接證據，其為訴訟上之證明，須
    於通常一般之人均不致有所懷疑，而得確信其為真實之程度者，始得據為有罪之
    認定，倘其證明尚未達到此一程度，而有合理之懷疑存在時，事實審法院復已就
    其心證上理由予以闡述，敘明其如何無從為有罪之確信，因而為無罪之判決，尚
    不得任意指為違法。再按告訴人之告訴係以使被告受刑事訴追為目的，是其陳述
    是否與事實相符，仍應調查其他證據以資審認。末按被害人之陳述如無瑕疵，且
    就其他方面調查又與事實相符，固足採為科刑之基礎，倘其陳述尚有瑕疵，而在
    未究明前，遽採為論罪科刑之根據，即難認為適法。最高法院三十年度上字第八
    一六號判例、四十年度台上字第八六號判例、七十六年度台上字第四九八六號判
    例、五十二年度台上字第一三ＯＯ號判例、六十一年度台上字第三Ｏ九九號判例
    可資參照。
三、本件公訴人認被告涉犯竊盜罪嫌，無非係以告訴人辛○○、己○○之指述、證人
    周鏡鍾、壬○○之證述、現場照片、土地租賃契約書、台中縣環境保護局函、信
    託靠行委託服務契約書等，及參以前開四筆土地既遭人傾倒廢棄物，其土地上原
    有之土必須先挖走，才有足夠空間供堆置廢棄物之用，且現場查獲之小貨車係靠
    行於被告擔任經理之皇昇公司車輛，故盜挖土石及回填廢棄物應均係由被告與戊○○僱請乙○○及丙○○二人所為等為其論據。訊據被告丁○○固坦承承租上開
    土地，並以六十萬元之代價委託乙○○施作原有海釣場之回填工程等事實，惟堅
    決否認其有竊盜之犯行，辯稱：伊承租前開土地後，即直接轉由乙○○、丙○○
    兄弟承包以一般土回填後再鋪上水泥，以便存置苗栗三義礦業股份有限公司之矽
    砂使用，伊並未指示乙○○兄弟在土地上盜挖土方後再轉賣，亦未提供土地給他
    人堆置廢棄物，現場海釣場岸邊有一些泥土被挖走，係丙○○當時為掩飾在現場
    傾倒垃圾而為，伊實不知情等語。
四、經查：
（一）告訴人辛○○雖指稱未曾同意被告填平土地上之魚池乙節，然證人即契約仲介
      人陳富、在場人徐仁翹、壬○○於偵查時證稱：於協商承租之際，戊○○曾講
      明要填平土地，出租人庚○○亦告知其所有山坡上有土得以提供填平之用等語
      （見台灣台中地方法院檢察署八十八年度偵字第一四三九五號偵查卷第一一七
      頁），再佐以證人即陪同出租人庚○○到現場之陳秋爐於本院八十九年訴字第
      五五二號被告戊○○、乙○○、丙○○違反廢棄物清理法案件審理時亦證稱：
      庚○○說可將魚池填平等語（見該刑事卷八十九年七月十三日審判筆錄），並
      參之坐落一六九四地號土地上原有魚池面積廣大，且地處道路旁，填平工程非
      短短數日可完工，亦非得以隱密方式進行，苟被告承租該筆土地後之填平工程
      事先未得出租人即告訴人等之同意，斷無公然進行魚池填平工程之理，是該填
      平工程應已獲得出租人即告訴人之同意甚明。
（二）又被告承租上開土地後，隨即將土地之填平工程以六十萬元委由共同被告乙○○承作，並已交付二十萬元訂金，業據共同被告乙○○於警訊中所供承，且依
      卷附乙○○與被告通話譯本內容觀之，共同被告乙○○亦不否認係向被告承包
      魚池填平工程，並得被告之母戊○○同意以土及磚塊加以填平等情，足見土地
      之填平工程確係由同案被告乙○○所承作無疑。另被告承租系爭土地時，該地
      原為一海釣場所挖掘之魚池，此為被告及告訴人所供述一致，並有現場照片（
      公告該地水深三公尺）在卷可稽，是該地既屬凹陷之魚池，則公訴人認該地上
      原有之土必須先挖走，才有足夠空間供堆置廢棄物之用云云，即屬無據。再查
      本件警方於八十八年七月十七日至現場會勘時，雖提出報告指出已被填滿建築
      廢棄物部分，深度經挖土機臂長八公尺向下挖掘無法到底，有該會勘報告一份
      在卷可稽，然該報告既言挖掘「已被填滿」建築廢棄物部分，則又何能「向下
      挖掘無法到底」？且依其提出現場照片所示，該挖土機之全部臂長否能全部進
      入魚池挖掘，亦有疑問？因此，尚不能僅憑該會勘報告，即遽認被告有竊取土
      方之行為。
（三）被告將所租用之土地委由共同被告乙○○進行填平工程，共同被告乙○○自八
      十八年四月間起，即指示共同被告丙○○在該址作業之情，業據乙○○、丙○○二人供述在卷，而共同被告丙○○於本院審理時固不否認曾在該址進行填平
      工程，並曾以挖土機挖除魚池堤岸二側土方之事實，惟其供稱：工程進行中，
      為將所傾倒之物品鏟平及利於後續入內傾倒車輛之進出，而曾以挖除魚池堤岸
      二側所得之土方，覆蓋在填平之魚池上等情，告訴人辛○○雖一再指稱同案被
      告丙○○所挖取之土方，均運往外地轉賣等語，惟觀諸告訴人提出之照片數紙
      ，其中八十八年四月二十一日所攝得之照片，除呈現現場魚池兩側堤岸泥土均
      已遭開挖之景觀外，尚可目睹堤岸之泥土遭挖起後，均一壟一壟堆置在旁（見
      同偵卷第三十六頁、三十八頁、八十九頁），且現場亦無任何載運土方離去之
      大型卡車停置該址，苟共同被告丙○○欲將所挖起之土方載離現場，理當於開
      挖之際，已備妥卡車，準備隨時將已挖取之土方運往外地，以免遭出租人查獲
      ，而豈有將土方任意堆置一旁，啟人疑竇之理。
（四）再觀諸告訴人辛○○提出附卷八十八年四月二十五日、二十六日、二十七日、
      七月十四日、七月十五日之照片，共同被告丙○○、乙○○所填平之現場，並
      非全為廢棄物，尚有土方摻雜其內，且泥土為數不少，又共同被告丙○○、乙○○挖除魚池堤岸所得之土方，苟有運載外地一事，以告訴人辛○○自八十八
      年四月間起，即不定時對現場進行拍攝及搜證等動作，現場攝得之照片幀數亦
      多，應可輕易攝得土方遭盜運外地之過程，然觀之卷附多幀照片，竟未攝得任
      何卡車自現場載運泥土離去之照片，亦值存疑。況告訴人辛○○於本院審理時
      亦自承：現場雜草所生之處，丙○○確有覆蓋泥土之情（見本院八十九年訴字
      第五五二號八十九年五月二十三日勘驗筆錄），是故告訴人指稱丙○○自八十
      八年四月一日起至同年四月二十六日前某日止，連續駕駛挖土機盜挖竊得土方
      約五百坪轉售他人云云，並無積極證據足以究明。
（五）雖證人甲○○於本院審理時到庭證稱：約於八十八年八、九月之傍晚時刻，因
      卡車擋在魚池旁，影響出入，伊在現場看見乙○○指輝丙○○，以怪手挖魚池
      兩旁之泥土，並目睹數輛「皇昇」之卡車在現場載運泥土等語，惟觀之告訴人
      提出之照片，再再顯示，現場漁池堤岸，於八十八年八月前，業已遭挖除，且
      堤岸道路沿線，均以鐵網圈圍，於八十八年八、九月間，怪手實無可能將泥土
      挖取後，以越過該鐵網將土方裝運在停放道路上卡車之方式載運土方，而對已
      不存在之堤岸進行挖除作業，況證人甲○○並不識字，業經本院八十九年訴字
      第五五二號被告戊○○、乙○○、丙○○違反廢棄物清理法案件審理時當庭提
      出起訴書一紙，均無法朗讀起訴書之支字片語，勘驗屬實，則證人甲○○所述
      曾目睹印有「皇昇」字樣之卡車在該處載運泥土，顯難採信。是以，本件共同
      被告丙○○雖有挖除魚池堤岸之行為，然並無證據證明共同被告丙○○確有將
      所挖起之土方載往他處，且徵諸現場掩埋廢棄物地點，均有泥土摻雜其內，益
      徵共同被告丙○○供稱：雖曾以怪手開挖上開土地之堤岸，然係作為待依戊○○指示之車輛運載之物品傾倒後，以怪手鏟平、覆蓋之用，並無將土地運往外
      地轉賣之舉等語，尚堪採信。
（六）又證人子○○於本院八十九年訴字第五五二號審理時固到庭證稱：伊有一次（
      即八十八年四月二十七日，如卷附照片所示日期）和癸○○在臨海路遇見友人
      乙○○，他說他有工程在魚池那邊，渠二人跟去看，伊看到一個老闆（經指認
      為被告丁○○）指揮乙○○將土挖起來載出去等語，及證人癸○○於本院八十
      九年訴字第五五二號審理時復證稱：伊和子○○在臨海路遇到挖土機司機（經
      指認為乙○○），是子○○朋友，他就邀渠二人去現場看，現場有一個人指揮
      挖土機司機挖起魚池裡之土要載出去等語，惟證人子○○另證稱：當天伊只有
      見到挖土機，並有看到卡車，那老闆只是指出要挖之地點，沒實際開挖伊和癸○○就走了等語，及證人癸○○亦證稱：伊去現場時只聽見他們要挖之事，但
      還沒開挖，伊和子○○就走了等語（見該刑事卷八十九年七月十三日審判筆錄
      ），可知證人子○○及癸○○於八十八年四月二十七日只聽聞被告指揮乙○○
      要挖土之事，並未目睹乙○○確有將挖起之土運到卡車準備轉賣之情形，況現
      場亦無載運土方之卡車，且縱被告於八十八年四月間確有指揮乙○○在現場挖
      土，但究挖土後係欲載往何處及以何方式載運，前開二位證人均未具體目擊，
      是前開二位證人之證詞，尚難採為不利於被告之證據。
五、綜上所述，被告辯稱伊並未指揮乙○○兄弟挖走土方轉賣他人等語，尚屬可採。
    此外，本件復查無其他積極證據足認被告涉有前開竊盜犯行，是其犯罪尚屬不能
    證明，揆諸前揭法條及判例意旨，自應為被告無罪之諭知，以昭審慎。
據上論斷，應依刑事訴訟法第三百零一條第一項，判決如主文。
中      華      民      國    八十九    年      十      月     三十     日
                              台灣台中地方法院刑事第六庭
                                      法  官  張  靜  琪
右正本證明與原本無異。
如不服本判決，應於送達後十日內向本院提出上訴狀(須附繕本)，上訴於台灣高等
法院台中分院。
                                      書記官
中      華      民      國    八十九    年      十      月    三十     日


司法院資訊處製作；財團法人民間司法改革基金會備份。
